臺灣高等法院臺中分院民事裁定
110年度抗字第199號
抗  告  人  陳家韋  


相  對  人  凌靜芳  
上列當事人間聲請假扣押事件，抗告人對於中華民國110年4月14
日臺灣彰化地方法院110年度裁全字第147號裁定，提起抗告，本
院裁定如下：
    主  文
原裁定廢棄。
抗告人以新臺幣13萬3,000元為相對人供擔保後，得就相對人之
財產在新臺幣40萬元範圍內為假扣押。 
相對人以新臺幣40萬元供擔保後，得免為或撤銷假扣押。
聲請及抗告訴訟費用由相對人負擔。
　　理  由
一、按假扣押抗告法院為裁定前，應使債權人及債務人有陳述意
    見之機會，固為民事訴訟法第528條第2項所明定。然此條項
    規定旨在保障債權人及債務人之程序權，並使抗告法院能正
    確判斷原裁定之當否。惟假扣押係保全程序，假扣押裁定具
    隱密性，為防止債務人隱匿或處分財產，以保全債權人之強
    制執行，其執行應依強制執行法第132條第1項規定，於裁定
    送達債務人之同時或送達前為之。考量此項立法趣旨，債權
    人對駁回其假扣押聲請之裁定提起抗告，倘假扣押隱密性仍
    應予維持，即無須使債務人有陳述意見之機會（最高法院10
    3年度第12次民事庭會議決議意旨參照）。準此可知，債權
    人對於駁回其假扣押聲請之裁定，提起抗告，抗告法院若依
    民事訴訟法第528條第2項規定，通知債務人陳述意見，無異
    使債務人事先知悉債權人對其聲請假扣押情事，顯與前述強
    制執行法第132條第1項保護債權人之立法意旨有違。本件抗
    告人既不服原法院所為駁回其假扣押聲請之裁定，而提起本
    件抗告，則揆之上開決議意旨及說明，本院爰未於裁定前通
    知相對人陳述意見，以防相對人事先知悉抗告人對其聲請假
    扣押情事，而有礙抗告人保全強制執行之目的，合先敘明。
二、抗告人聲請及抗告意旨略以：抗告人持有相對人簽發之發票
    日民國（下同）110年3月10日、面額新臺幣（下同）40萬元
    之支票（下稱系爭支票），經於110年3月10日提示，第一銀
    行員林分行以存款不足而退票；嗣抗告人屢經催討，惟相對
    人均避而不見，顯已逃匿而無還款誠意，日後恐有不能強制
    執行或甚難執行之虞，依民事訴訟法第522條之規定聲請就
    相對人之財產在40萬元範圍內假扣押，並願供擔保，以代釋
    明之不足。原裁定認抗告人未釋明假扣押之原因，而駁回其
    聲請。抗告人不服，提起本件抗告，抗告意旨略以：關於本
    件假扣押之請求部分，同原裁定所述，抗告人已為相當之釋
    明。而關於假扣押之原因部分，相對人積欠抗告人票款40萬
    元未給付，業經退票；且經抗告人請求均避不見面；參以相
    對人名下僅有坐落彰化縣○○市○○段0000地號土地及其上同段
    2616建號（即門牌號碼彰化縣○○市○○路00○0號1樓房屋，下
    合稱系爭房地），該系爭房地設有第一、第二順位抵押權分
    別為178萬元、300萬元，共計478萬元，而類似房地之交易
    價格約220萬元、250萬元，相對人顯已無資力清償系爭支票
    之票款，足認本件相對人日後確有不能強制執行或甚難執行
    之虞。原裁定駁回抗告人之聲請，顯有不當，爰提起本件抗
    告，請准廢棄原裁定，並准抗告人供擔保，對於相對人之財
    產，於40萬元之範圍內予以假扣押等語。
三、按假扣押制度乃為保全債權人將來之強制執行，並得命其供
    擔保以兼顧債務人權益之保障，所設暫時而迅速之略式訴訟
    程序。債權人聲請准予假扣押裁定時，除應依民事訴訟法第
    526條第1項規定，釋明請求之原因外，另應依同項規定，釋
    明第523條第1項所稱「有日後不能強制執行或甚難執行之虞
    」之假扣押原因。如絲毫未提出能即時調查之證據以釋明者
    ，固應駁回其聲請，惟如經釋明而有不足，債權人復陳明願
    供擔保或法院認為適當者，仍得命供擔保以補其釋明之不足
    ，准為假扣押，此觀民事訴訟法第526條第2項規定自明。所
    謂不能強制執行或甚難執行之虞，指如債務人浪費財產、增
    加負擔或就其財產為不利益之處分，將成為無資力之情形，
    或債務人將移往遠方或逃匿等，惟並不以此為限。再所謂釋
    明，乃當事人提出之證據雖未能使法院達於確信之程度，惟
    已使法院得薄弱之心證，信其事實上之主張大概為如此者為
    已足（最高法院97年度台抗字第657號裁定意旨參照）。
四、經查：
㈠、本件抗告人聲請對相對人為假扣押，業據提出系爭支票影本
    、退票理由單影本為證（見原裁定卷第15-16頁），系爭支
    票形式上為相對人所簽發，且確實經抗告人提示後退票，退
    票原因載為「存款不足」，堪認抗告人已就其請求之原因已
    為釋明。
㈡、關於假扣押之原因部分，抗告人主張系爭支票，業經退票；
    且其曾向相對人請求票款，相對人均避不見面；又相對人所
    有系爭房地業已設定第一、第二順位高額抵押權予第三人，
    而系爭房地價值大約220-250萬元，遠不及於上開抵押權所
    擔保之債權共計478萬元，足認相對人日後確有不能強制執
    行或甚難執行之虞等語，業據其提出曾向相對人請求而相對
    人避不見面之相對人住家相片、系爭房地第二類登記謄本及
    不動產交易實價查詢網交易資料等件為佐（見本院卷第13-2
    6頁），堪認抗告人就假扣押之原因已有所釋明。又縱認此
    部分之釋明尚有未足，抗告人既已陳明願供擔保以補其釋明
    之不足，應無不適當之情形，則依民事訴訟法第526條第2項
    規定，抗告人聲請裁定准供擔保後對相對人為假扣押，應予
    准許。
五、綜上所述，抗告人已就請求及假扣押原因為釋明，並陳明願
    供擔保以補釋明之不足，是其聲請假扣押，核無不合，應予
    准許。原裁定駁回抗告人之聲請，尚有違誤。抗告意旨指摘
    原裁定不當，求予廢棄，為有理由，應由本院將原裁定廢棄
    ，本院並審酌本案情形、目前社會經濟狀況等一切情狀，酌
    定相當之擔保金額，自為裁定如主文第2項所示。併依民事
    訴訟法第527條規定，諭知相對人得供擔保後免為或撤銷假
    扣押。
六、據上論結，本件抗告為有理由，爰裁定如主文。 
中　　華　　民　　國　　110 　年　　5 　　月　　20　　日
                 民事第一庭   審判長法  官  張瑞蘭
                                    法  官  林孟和
                                    法  官  洪堯讚
正本係照原本作成。
不得再抗告。
                                    書記官  賴玉芬
中　　華　　民　　國　　110 　年　　5 　　月　　20　　日